【裁判字號】    99,消債抗,21
【裁判日期】    990304
【裁判案由】    聲請免責
【裁判全文】
臺灣板橋地方法院民事裁定            99年度消債抗字第21號
抗  告  人  甲○○
代  理  人  青含國律師
上列抗告人即債務人因消費者債務清理條例事件聲請清算，經本
院98年度消債清字第105號裁定開始清算程序，並同時終止清算
程序，復經本院98年度消債聲字第72號裁定債務人不免責，債務
人不服提起抗告，本院裁定如下：
    主  文
抗告駁回。
抗告程序費用新臺幣壹仟元由抗告人負擔。
    理  由
一、抗告意旨略以：
  １抗告人收到本院98年度消債聲字第72號裁定才知原審法官曾
    批示命債務人陳述意見，然抗告人並未收到上述函件。
  ２債權人上海銀行及台新銀行係抗告人以房地抵押貸款之承貸
    銀行，抗告人因生意經營不善致無力還款，已由上海銀行執
    行拍賣，並獲得部分清償，抗告人結束生意後又因車禍受傷
    ，影響工作能力以致收入銳減，實非銀行所稱無還款誠意及
    投機行為。
  ３抗告人女兒因就讀高中、大學所累積之助學貸款，假以時日
    ，待其收入穩定增加後定能如期如數還款，萬不至為此影響
    女兒一生的信用。
  ４抗告人於97年6月19日領得勞保老年給付，依社會人情義理
    ，向親友借款自當儘速償還，否則親友見面實難自處，原審
    逕為排除抗告人向親友償還借款之支出，以致抗告人收入大
    於支出，此實難令人甘服等語。並聲明：原裁定廢棄。
二、按法院裁定開始清算程序後，債務人有薪資、執行業務所得
    或其他固定收入，而普通債權人之分配總額低於債務人聲請
    清算前二年間，可處分所得扣除自己及依法應受其扶養者所
    必要生活費用之數額者，法院應為不免責之裁定，但債務人
    證明經普通債權人全體同意者，不在此限，消費者債務清理
    條例第133條定有明文。
三、經查，本件抗告人除開計程車維生，另與其配偶於中和南勢
    角、永和福和市場、土城延吉街、板橋民權市場等夜市擺攤
    販售女裝，每月收入約新台幣（下同）44000元，抗告人於
    97 年6月4日退職申請老年給付，業經勞工保險局審核，於
    97年6月19日實發00000 00元在案，是抗告人主張於聲請清
    算前2年之收入總額為0000000元【即：（44000元24個月
    ）＋0000000＝0000000元】，合計抗告人聲請清算前二年間
    可支配所得應為0000000元，扣除2年間自己及妻子、母親每
    月所必要生活費用0000000元【（即：擺攤租金19000元＋房
    租13000元＋伙食費10800元＋交通費600元＋水電費650元＋
    母親看護費4000元＋電話費1200元＝49250元），及母親扶
    養費5544元，合計0000000元（即〈49250元＋5544元〉24
    個月＝0000000元】後，尚餘876189元（即291245元－
    0000000 元＝876189元），此有抗告人98年8月20日民事陳
    報狀、本院民事執行處98年9月10日債權會議筆錄、勞工保
    險局98年8 月19日保給老字第0981021 5400號函等附卷可稽
    。惟本件普通債權人於債務人清算後，並未分配到任何款項
    ，且抗告人目前已無任何財產，從而，本件普通債權人之分
    配總額，已低於債務人聲請清算前2年間，可處分所得扣除
    自己所必要生活費用之數額，故本件已符合消費者債務清理
    條例第133條規定不免責之情形。至抗告人主張其領得勞保
    老年給付，依社會人情義理向親友借款本應儘速償還，否則
    日常親友見面實難自處云云；惟依消費者債務清理條例第13
    3 條規定意旨，勞保老年給付仍屬抗告人可處分所得，即抗
    告人於聲請清算前2年間之可處分所得並無排除勞保老年給
    付，該條文亦未明定親屬債務得優先清償，是抗告人主張支
    出項目應包括親屬債務予以扣除云云，並不可採。抗告人另
    稱其未收到原審命陳述意見函，未能及時提出意見云云，惟
    查該函係原審命債權銀行就債務人有無符合消費者債務清理
    條例第134條第4款事由陳述意見，惟原審最後係以債務人具
    有消費者債務清理條例第133條之事由而裁定不免責，是抗
    告人有無收到前揭函得以陳述意見，並不影響原審之結論。
    綜上，原審以普通債權人之分配總額，低於債務人聲請清算
    前二年間可處分所得扣除自己及依法應受其扶養者所必要生
    活費用之數額，依消費者債務清理條例第133條前段規定，
    為不免責之裁定，核無違誤，抗告意旨指摘原裁定不當，求
    予廢棄，為無理由，應予駁回。
四、據上論結，本件抗告為無理由，依消費者債務清理條例第15
    條，民事訴訟法第495條之1第1項、第449條第1項、第95 條
    、第78條，裁定如主文。
中    華    民    國    99    年    3     月     4    日
              民事第三庭    審判長法  官  朱耀平
                                  法  官  張紫能
以上正本係照原本作成。            法  官  陳映如
不得抗告。
中    華    民    國    99    年    3     月    5     日
                                  書記官  李錦輝

司法院資訊處製作；財團法人民間司法改革基金會備份。
